臺灣高等法院刑事判決　　　　　　　　94年度交上訴字第72號
上　訴　人　臺灣臺北地方法院檢察署檢察官
上　訴　人
即　被　告　甲○○
上列上訴人因過失致死案件，不服臺灣臺北地方法院93年度交訴
字第55號，中華民國94年4 月14日第一審判決（起訴案號：臺灣
臺北地方法院檢察署93年度偵字第5559號），提起上訴，本院判
決如下：
    主  文
上訴駁回。
    事  實
一、甲○○自民國九十二年七月間起受僱為位於台北市○○區○
    ○街二六七之七號之「錦怡商行」，擔任貨車駕駛，負責該
    商行之貨物運送等事宜，故甲○○係以駕駛為其附隨業務之
    人。
二、九十三年三月十一日十四時十分許，甲○○駕駛錦怡商行所
    有車號５Ｂ─二三四二號營業小貨車，沿台北市○○區○○
    街由南往北方向行駛執行送貨業務時，本應隨時注意車前狀
    況，隨時採取必要之安全措施，而依當時天候晴朗、有自然
    光線、路面乾燥、無缺陷亦無障礙物，且視距良好，均無不
    能注意之情事，竟於行經富陽街九十二號前時，未注意車前
    狀況，適有王月雲欲由富陽街九十二號前東往西之方向穿越
    富陽街，王月雲亦應注意在設有行人穿越道者，必須由行人
    穿越道穿越，不得在其一百公尺範圍內穿越馬路，而無不能
    注意之情事，竟疏未注意行走富陽街與和平東路三段該路口
    之行人穿越道，而直接由富陽街九十二號前由東往西之方向
    穿越該路段，致甲○○煞車不及，為閃避王月雲，先向左擦
    撞對向正停等紅燈，由劉榮敏駕駛車號ＥＴ─二九二八號自
    小客車左後照鏡，再往右車道偏離，最後向左駛入對向車道
    ，在分向線中央即該街道九十二號前，其所駕駛之小貨車右
    前方撞擊王月雲，致使王月雲受有頭部外傷併硬膜下腦出血
    、血胸，及肋骨骨折之傷害，經送往臺北醫學大學附設醫院
    （下稱台北醫學院）延至翌（十二）日零時十五分因胸腔出
    血併頭部外傷不治死亡。
三、案經台北市政府警察局信義分局（下稱信義分局）報請台灣
    台北地方法院檢察署（下稱台北地檢署）檢察官相驗後自動
    檢舉及由王月雲之夫乙○○訴由信義分局移送台北地檢署檢
    察官偵查起訴。
    理  由
一、訊據上訴人即被告甲○○於偵、審時，固不否認有於前開時
    間駕駛上開車號汽車在前述地點與被害人王月雲發生本件交
    通事故，並因而致被害人死亡之事實，此有卷內之道路交通
    事故現場圖（見九十三年度偵字第五五五九號偵查卷第七頁
    ）、信義分局交通分隊交通事故談話紀錄表（見同上偵查卷
    第十二頁）、補充資料表（見同上偵查卷第十七頁）、現場
    照片七禎（同上偵查卷第十八頁至第二十一頁），而被害人
    王月雲確因本件事故受傷致胸腔出血併頭部外傷不治死亡等
    情，亦經臺灣臺北地方法院檢察署檢察官督同檢驗員相驗屍
    體屬實，並製有勘驗筆錄、相驗屍體證明書、驗斷書（見相
    驗卷第二十五頁至第三十七頁）在卷可憑，是被告前述過失
    與被害人死亡之間，具有相當因果關係。惟被告堅決否認有
    任何過失，辯稱：我當時並沒有超速，我是由富陽街由南往
    北直行，並非自和平東路右轉富陽街，被害人未走行人穿越
    道從我的右方橫越左方，且被害人是由路旁二車的中間走出
    ，不易看清，我是為了閃避被害人才往左閃撞到劉榮敏的車
    子，撞到劉榮敏車子後我又趕快右閃，又為了不撞到被害人
    才又往左行駛，這時才撞到被害人，所以我認為我沒有過失
    云云。經查：
  (一)有關被告行車之方向，被告自警詢起即供述其駕駛小貨車自
    富陽街由南向北行駛，雖證人劉敏榮於警詢中指稱被告之行
    車方向係由和平東路東向西行駛至富陽路時右轉富陽街等情
    （見九十三年度相字第一六０號第二十八頁至第二十九頁）
    ，惟證人劉敏榮於原審則改稱：對於被告當時行經的方向及
    有無超速二事項，其並無法實際確認等語，顯見證人劉敏榮
    於警詢中所言，尚難遽信，應以證人劉敏榮於原審所述為可
    信，故被告所言其係沿富陽街由南向北行駛一節，應可採信
    。
  (二)被告辯稱：被害人自路旁二車中央橫越道路，伊無從注意而
    肇事云云，惟依卷附肇事現場照片，肇事地點路旁停放均為
    計程車，故即使被害人由停放在路旁之二計程車中間橫越道
    路，以被告所駕駛小貨車之視線言，亦無受阻礙而無從看清
    之情形可言，況依證人劉榮敏證稱被告當時為閃避被害人及
    左右車輛先往左再往右行駛，最後往左行駛並撞上被害人而
    偏離車道行駛，且肇事後最後車輛靜止狀態是停在分向限制
    線上等情，此為被告所不爭執，且與卷附現場照片、現場圖
    之記載相符，顯見被告向左偏離車道行駛是因為發現被害人
    後，為閃避被害人及路邊之車輛所為之臨場反應，顯見被告
    確看見被害人橫越道路，故被告所辯無法看清被害人云云，
    不足採信。
  (三)按汽車駕駛人應注意車前狀況，隨時採取必要之安全措施，
    道路交通安全規則第九十四條第三項定有明文；被告為小貨
    車之駕駛人，且以駕駛小貨車為其附隨業務，本應注意前揭
    規定，且被告亦自承當時日間自然光線、道路無缺陷無障礙
    、視距良好之情形（見相驗卷第二十七頁），非不能注意，
    竟疏於注意車前狀況，致其未注意正橫越道路之被害人，因
    而其所駕駛之小貨車左前車頭撞及被害人王月雲造成被害人
    上述傷害，送醫不治而死亡，其就本件交通事故之發生負有
    過失，且其過失與被害人之死亡間有相當因果關係甚明。
  (四)另查在設有行人穿越道、人行天橋或人行地下道者，必須經
    由行人穿越道、人行天橋或人行地下道穿越，不得在其一百
    公尺範圍內穿越道路，道路交通安全規則第一百三十四條第
    一項第一款亦定有明文。依道路交通事故現場圖所載，距離
    肇事現場十三點八公尺處設有行人穿越道（見九十三年度偵
    字第五五五九號偵查卷第七頁），被害人王月雲並無不能注
    意情事，竟疏未注意行走行人穿越道，而直接穿越馬路而未
    注意行進中車輛，亦顯有過失，然被告仍不得以此解免其過
    失責任，本件事證明確，被告犯行堪以認定。
二、按「刑法上所謂業務，係指個人基於其社會地位繼續反覆所
    執行之事務，包括主要業務及其附隨之準備工作與輔助事務
    在內。此項附隨之事務，並非漫無限制，必須與其主要業務
    有直接、密切之關係者，始可包含在業務概念中，而認其屬
    業務之範圍。」（最高法院八十九年台上字第八０七五號判
    例參照），如前所述，被告駕駛錦怡商行之貨車運送貨物乃
    基於其貨車駕駛之社會地位所繼續反覆執行、為順利完成其
    貨車駕駛之主要業務所附隨之輔助事務，且與其主要業務有
    直接、密切之關係，是其駕駛貨車載運貨物而在道路上行駛
    ，乃屬於基於其社會生活上之地位而反覆執行之事務，被告
    自係以駕駛為其附隨業務之人，則被告有前述駕駛上之過失
    ，而使被害人死亡之行為，核其所為，係犯刑法第二百七十
    六條第二項之業務過失致人於死罪。再被告於肇事後，在上
    開犯行未為任何有偵查犯罪職權之公務員已知悉前，留於現
    場向到場處理之信義分局警員李晨龍自首其為肇事者並表示
    接受裁判等情，此有員警所填具自首情形紀錄表在卷足稽（
    見九十三年度偵字第五五五九號偵查卷第十五頁），是被告
    既已向該管公務員申述犯罪事實，而不逃避接受犯罪事實，
    應依刑法第六十二條前段之規定減輕其刑。
三、原審本同上見解，適用刑法第二百七十六條第二項、第六十
    二條前段，罰金罰鍰提高標準條例第一條前段之規定，並審
    酌被告一時疏於注意以致發生本件車禍，造成被害人喪失寶
    貴生命，其親人痛失至親之無法彌補之損害，並參酌被害人
    對本件車禍之發生亦有過失，及迄今雖未與被害人家屬達成
    和解，然曾多次試行和解而未成，惟被害人家屬所提金額其
    無力負擔，並非毫無意願和解，且犯後否認犯行等一切情狀
    ，量處有期徒刑十月，其認事用法及量刑，核無違誤，檢察
    官上訴指摘原判決量刑過輕；被告上訴否認犯罪並認原審量
    刑過重，均無理由，應駁回其等之上訴。
據上論斷，應依刑事訴訟法第三百六十八條，判決如主文。
本案經檢察官周誠南到庭執行職務。
中　　華　　民　　國　　94　　年　　7 　　月　　6 　　日
　　　　　　　　　刑事第七庭審判長法　官  蔡秀雄
　　　　　　　　　　　　　　　    法　官  蘇素娥
　　　　　　　 　 　　　　　　　　法　官  周占春
以上正本證明與原本無異。
如不服本判決，應於收受送達後十日內向本院提出上訴書狀，其
未敘述上訴之理由者並得於提起上訴後十日內向本院補提理由書
（均須按他造當事人之人數附繕本）。
                                  書記官  葉金發
中　　華　　民　　國　　94　　年　　7 　　月　　6 　　日
附錄：本案論罪科刑法條全文
刑法第276條第二項
 (過失致死罪)
從事業務之人，因業務上之過失犯前項之罪者，處五年以下有期
徒刑或拘役，得併科3000元以下罰金。
